臺灣士林地方法院行政訴訟判決　
110年度交字第319號
原      告  劉綱    
被      告  新北市政府交通事件裁決處
                      
代  表  人  李忠台    住同上
訴訟代理人  黃曉妍律師
上列當事人間交通裁決事件，原告不服被告民國110 年10月26日
新北裁催字第48-A0GZCL0A5號裁決，提起行政訴訟，本院判決如
下：
    主  文
原告之訴駁回。
訴訟費用新臺幣參佰元由原告負擔。
    事實及理由
一、程序事項：
　㈠本件係因原告不服民國110年10月26日新北裁催字第48-A0GZC
    L0A5號違反道路交通管理事件裁決書（下稱原處分），裁處
    罰鍰新臺幣（下同）900元，提起行政訴訟，經核屬行政訴
    訟法第237條之1第1項第1款規定之交通裁決事件，爰依同法
    第237條之7 規定，不經言詞辯論，逕為判決。
　㈡按「地方法院行政訴訟庭收受前條起訴狀後，應將起訴狀繕
    本送達被告。被告收受起訴狀繕本後，應於二十日內重新審
    查原裁決是否合法妥當，並分別為如下之處置：一、原告提
    起撤銷之訴，被告認原裁決違法或不當者，應自行撤銷或變
    更原裁決。但不得為更不利益之處分。…四、被告重新審查
    後，不依原告之請求處置者，應附具答辯狀，並將重新審查
    之紀錄及其他必要之關係文件，一併提出於管轄之地方法院
    行政訴訟庭。」行政訴訟法第237條之4第1項、第2項第1、4
    款定有明文。查被告於110年10月26日開立新北裁催字第48-
    A0GZCL0A5號裁決書，原告不服該裁決，提起行政訴訟，被
    告重新審查後，被告認原裁決裁處罰鍰「新臺幣900元整」
    部分，因系爭舉發通知單送達日距應到案日期不足45日，依
    違反道路交通管理事件統一裁罰基準及處理細則第15條之規
    定，為免當事人權益受損，爰更正新北裁催字第48-A0GZCL0
    A5號違反道路交通管理事件裁決書裁罰主文，於111年1月10
    日依相同之舉發違規事實及違反法條重新製開裁決書，改採
    低罰，將罰鍰金額更改為「新臺幣600元整」（見本院卷第5
    7、72、80頁）。是被告重新審查後，僅認原裁決有部分不
    當同意撤銷，並未完全依原告之請求而為處置，本件應就被
    告變更後之裁決內容進行審理。
二、爭訟概要：原告所有MHN-3701普通重型機車（下稱系爭機車
    ）於110年2月1日13時57分許，在臺北市大安區仁愛路四段
    處，因「停車車種不依規定」之違規事實，經臺北市政府警
    察局大安分局（下稱舉發機關）所屬交通分隊予以舉發，有
    北市警交字A0GZCL0A5號舉發違反道路交通管理事件通知單
    可稽（下稱系爭舉發通知單，見本院卷第66頁），嗣經被告
    以原告有前揭違規事實，而依道路交通管理處罰條例第56條
    第1項第9款，以原處分對原告為裁罰，原告於110年11月10
    日提起本件行政訴訟。
三、原告主張：
　㈠依道路交通管理處罰條例第90條規定，違反本條例之行為自
    行為成立之日起，逾二個月不得舉發。系爭舉發通知單記載
    違規時間為110年2月1日，然接獲裁決書日期為110年10月28
    日，已逾舉發期限，依法不得舉發。又原處分裁決書表示伊
    停車車種不依規定，當時狀況為何，舉發機關應負舉證責任
    ，本案並未檢附任何違規照片，伊無法知悉任何違規訊息，
    請舉發機關舉證。又道路交通管理處罰條例第56條第1項第9
    款，汽車駕駛人違反該規定只罰鍰600 元，被告裁處機車駕
    駛人900元，處罰顯不符比例原則。
　㈡道路交通管理處罰條利第56條第1項第9款，係針對汽車駕駛
    人違規停車所訂之處罰規定，被告擅自擴張解釋將機車駕駛
    人納入，違反行政罰法第4 條規定，被告及舉發機關於未有
    法律授權狀況下恣意擴張道路交通管理處罰條利第3 條適用
    範圍且明顯與行政罰法第4 條規定相違背等語。並聲明：原
    處分撤銷。
四、被告答辯：
　㈠經查舉發機關提供之違規採證照片，可見原告有將系爭機車
    停放於汽車停車格內之事實，另舉發機關110 年11月23日北
    市警安分交字第1103071160號函亦謂：「經再次審視舉發記
    錄，MHN-3701於違規時、地將系爭機車停放於汽車停車格內
    ，違規事證明確，依法舉發尚無違誤」，原告於該地點停車
    ，違規情節昭然，按道路交通管理處罰條例第56條第1項第9
    款之規定，被告據以裁處，應無疑義。
　㈡原告固以「罰單逾時」、「請舉發機關負舉證責任」、「為
    何原告機車違停遭罰900元，汽車卻罰600元，處罰不符比例
    原則」、「道路交通管理處罰條例第56條第1項第1款之效力
    應僅及於汽車而不及於機車」等語為辯，惟查：
　　⒈原告違規日期為110年2月1日，警員舉發日期為110年2月4
      日，舉發之時點符合道路交通管理處罰條例第90條之規定
      ，並無原告所稱任何「罰單逾時」之情形。
　　⒉原告知違規行為相當明確，且同時該當「停車車種不依規
      定」之違規行為，已如前述。
　　⒊違反道路交通管理事件統一裁罰基準及處理細則依道路交
      通管理處罰條例第92條第4 項所授權訂定，就違反道路交
      通管理事件統一裁罰基準及處理細則附件所示統一裁罰基
      準表中有關道路交通管理處罰條例第56條本文之裁罰基準
      內容，並未牴觸母法，被告自得依此基準而為裁罰。本件
      系爭舉發通知單所載應到案日期為110年3月22日，原告卻
      未於期限內到案或提出申訴，超過應到案日期後60日，是
      被告以違反道路交通管理事件統一裁罰基準及處理細則之
      裁罰基準表中「汽車駕駛人違反處罰條例56 條第9款之規
      定，應處600至900元之罰鍰」裁處，其罰鍰之額度並無違
      背比例原則。
　　⒋按道路交通管理處罰條例第3條第8款之規定即知所謂汽車
      者亦應包含機車，該條文規定明確且無何難以理解之處。
　㈢再者，原告既為合法考領機車駕駛執照之人，以機車車籍查
    詢資料及駕駛人基本資料為憑，且原告為具有正常智識程度
    之成年人，其對上述規定應知之甚詳，並應確實遵守等語。
    並聲明：原告之訴駁回。
五、本院之判斷：
　㈠按「汽車駕駛人停車時，有下列情形之一者，處新臺幣六百
    元以上一千二百元以下罰鍰：九、停車時間、位置、方式、
    車種不依規定。」，道路交通管理處罰條例56條第1項第9款
    定有明文。又道路交通管理處罰條例第92條第1 項所授權訂
    定之道路交通安全規則第112條第1項第15款亦規定：「汽車
    停車時，應依下列規定：十五、停車時間、位置、方式及車
    種，如公路主管機關、市區道路主管機關或警察機關有特別
    規定時，應依其規定。」。
　㈡次按違反道路交通管理事件統一裁罰基準及處理細則第1條規
    定：「本細則依道路交通管理處罰條例第92條第4項規定訂
    定之」、第2條第1項、第2項規定：「處理違反道路交通管
    理事件之程序及統一裁罰基準依本細則之規定辦理。前項統
    一裁罰基準，如附件違反道路交通管理事件統一裁罰基準表
    。」，核上開統一裁罰基準及處理細則之規定，就其立法目
    的及功能，乃為防止處罰機關枉縱或偏頗，依道路交通管理
    處罰條例第92條第4項所授權交通部會同內政部訂定「違反
    道路交通管理事件統一裁罰基準及處理細則」及其附件「違
    反道路交通管理事件統一裁罰基準表」，用以維持裁罰之統
    一性與全國因違反道路交通管理事件受處罰民眾之公平，不
    因裁決人員不同，而生偏頗，寓有避免各監理機關於相同事
    件恣意為不同裁罰之功能，並非法所不許，於憲法上保障人
    民財產權之意旨並無牴觸（此並有司法院釋字第511號解釋
    意旨理由足資參照），並無違反法律保留原則。再依本件違
    規行為時點之違反道路交通管理事件統一裁罰基準表記載，
    汽車違反道路交通管理處罰條例第56條第1項第9款規定（停
    車時間、位置、方式、車種不依規定），於到案期限內繳納
    或到案聽候裁決者，應處罰鍰600元。核此規定，既係基於
    母法之授權而為訂定，且就違反道路交通管理事件統一裁罰
    基準及處理細則附件所示統一裁罰基準表中有關道路交通管
    理處罰條例第56條第1項第9款之裁罰基準內容（基準表就是
    否逾越到案時間及逾越到案時間之長短，而區分不同之罰鍰
    標準，則其可能衍生交通秩序之危害即有不同，既不相同，
    分別處以不同之罰鍰，符合相同事件相同處理，不同事件不
    同處理之平等原則。），並未牴觸母法，是被告自得依此基
    準而為裁罰。
　㈢依採證照片（見本院卷第78頁），原告所有系爭機車於前揭
    時、地停放於汽車停車格內，且同一停車格內上停放有一部
    白色小客車，而系爭機車車牌號碼000-0000清晰可見。足認
    原告於前揭時、地，有「停車車種不依規定」之違規事實，
    應堪認定。
  ㈣原告主張依道路交通管理處罰條例規定，本件違規時間為110
    年2月1日，然接獲裁決書日期為110年10月28日，已逾二個
    月舉發期限，逾時罰單應屬無效云云。按「違反本條例之行
    為，自行為成立之日起；行為有連續或繼續之狀態者，自行
    為終了之日起，逾二個月不得舉發。」道路交通管理處罰條
    例第90條定有明文。查本件原告違規日期為110年2月1日，
    而系爭舉發通知單之填單時間為110年2月4日，且系爭舉發
    通知單亦於110年2月23日送達，是舉發機關舉發時間尚未逾
    2個月之期間，此有系爭舉發通知單及送達證書可佐（見本
    院卷第66至68頁），足認本件舉發機關所為之舉發並未有逾
    時之情形，原告主張收到裁決書時為110年10月28日云云，
    係將原處分之送達時間誤認為舉發機關之舉發時間，其此部
    分之主張，為無可採。
　㈤原告又主張接獲裁決書並未檢附任何違規照片，伊完全無法
    知悉違規訊息云云。惟查系爭舉發通知單上之存根聯亦載明
    「依據採證照片（相片隨附）」，且依舉發機關110年11月2
    3日北市警安分交字第1103071160號函所附之違規採證照片
    可見系爭機車停於汽車停車格範圍內之違規情狀，該照片內
    亦有車牌號號及違規時間，且系爭舉發通知單所載到案日期
    為110年3月22日，並於110年2月26日合法送達於原告，此有
    系爭舉發通知單及中華民國郵政執據、送達證書可憑（見本
    院卷第66至68頁），原告自應對於其上所載之違規行為、應
    到案期限及處所有所認識。爰此，原告稱其無法知悉任何違
    規訊息云云，應屬無據。
　㈥原告主張道路交通管理處罰條例第56條第1項第9款規定係針
    對汽車駕駛人違規停車所定的處罰規定，不應處罰機車云云
    。按「本條例用詞，定義如下：八、車輛：指非依軌道電力
    架設，而以原動機行使之汽車（包括機車）、慢車及其他行
    駛於道路之動力車輛。」道路交通管理處罰條例第3 條第1
    項第8 款定有明文，其中之車輛定義，已將機車包含於汽車
    之文意範圍中，故若有機車違規停車者，當有道路交通管理
    處罰條例第56條之適用，此部分被告所為之認定尚無錯誤，
    原告所執之部分理由，應屬其對法規之誤解，顯不足採。
　㈦另原告主張依道路交通管理處罰條例第56條第1項第9款，應
    裁處600元，原處分裁處罰鍰900元不符合比例原則等語。該
    部分主張，業經被告於111年1月10日重新製開新北裁催字第
    48-A0GZCL0A5號違反道路交通管理事件裁決書，改採低罰，
    將罰鍰金額更改為「新臺幣600 元」，先予敘明。被告就原
    告之違規行為得依前揭「違反道路交通管理事件統一裁罰基
    準及處理細則」及其附件「違反道路交通管理事件統一裁罰
    基準表」規定為裁罰，已如前述，則被告依違反道路交通管
    理事件統一裁罰基準表以機車駕駛人「停車車種不依規定」
    ，而「於到案期限內，繳納罰鍰或逕行裁決處罰」，統一裁
    罰基準600元對原告為裁罰，應屬適法。
六、綜上所述，原告於前揭時、地，確有「停車車種不依規定」
    之違規事實，被告以原處分對原告為裁罰，核無違誤，原告
    訴請撤銷原處分，為無理由，應予駁回。
七、本件第一審裁判費為300元，應由原告負擔，爰確定第一審
    訴訟費用額如主文第2項所示。
中　　華　　民　　國　　111 　年　　3　　月　  11  　 日
　　　　　　　　　行政訴訟庭　法　官 徐文瑞
上為正本係照原本作成。
如不服本判決，應於判決送達後20日內，向本院提出上訴狀並表
明上訴理由（原判決所違背之法令及其具體內容或依訴訟資料可
認為原判決有違背法令之具體事實），其未載明上訴理由者，應
於提出上訴後 20 日內向本院補提理由書（上訴狀及上訴理由書
均須按他造人數附繕本，如未按期補提上訴理由書，則逕予駁回
上訴），並應繳納上訴裁判費新臺幣 750 元。
中　　華　　民　　國　　111 　年　　3　　月　  11  　 日
　　　　　　　　　　　　　　　書記官 朱亮彰